臺灣桃園地方法院刑事判決　　　　　　　　93年度自字第19號
自　訴　人　庚○○
自訴代理人　何春源律師
被　　　告　丙○○
選任辯護人　邱鎮北律師
上列被告因偽造文書等案件，經自訴人提起自訴，本院判決如下
：
    主  文
丙○○連續行使偽造私文書，足以生損害於公眾及他人，處有期
徒刑陸月，如易科罰金，以佰元折算壹日。未扣案如附表所示
之「汽（機）車過戶申請登記書」上原車主名稱欄處偽造之「庚○○」署名各壹枚（共伍枚），均沒收。
    事  實
一、緣庚○○與丙○○、丙○○之兄丁○○三人於民國九十二年
    六月間，分別出資新台幣（下同）四十五萬元、四十五萬元
    及四十萬元，合計一百三十萬元作為權利金，向闕萬祥租用
    位於桃園縣中壢市○○○路六六六號之中古車賣場，在內各
    自展售渠等價購之中古車輛，僱請業務員在上開中古車賣場
    內售車，庚○○因此並於同年七月間，出資先後購入ＤＴ—
    六二二二號、二Ａ—五二０九號、九Ｂ—０九二六號、ＤＰ
    —九二六二號及ＧＩ—四六０五號等五部中古車，在賣場內
    展售。九十二年十一月間，庚○○、丙○○因故交惡，丙○○自認受庚○○所欺，竟基於竊盜、行使偽造私文書及使公
    務員登載不實之概括犯意，利用汽機車過戶代辦業者己○○
    平日為丙○○、庚○○代辦相關之汽車過戶手續，而收管有
    庚○○印章、身分證影本之機會，先於九十二年十一月六日
    ，以電話向己○○佯稱略以：庚○○出遠門不在，而謝女名
    下之ＤＴ—六二二二號、二Ａ—五二０九號及九Ｂ—０九二
    六號等三部中古車，因故需要過戶至伊名下，請己○○前來
    收件辦理云云，使不知情之己○○依約前來收件後，於當日
    （十一月六日）稍後時間，在陳某位於桃園縣桃園市○○路
    一０八０號之「大昌汽車商行」內，在三份「汽（機）車過
    戶申請登記書」上原車主名稱欄處分別蓋用庚○○留存之印
    章，並各偽簽「庚○○」之署名一枚，表示庚○○本人向監
    理機關申請將上開三部車輛過戶予丙○○之意後，連同車籍
    證件、桃園縣汽車商業同業公會出具之「原車主身分證明書
    」等資料，持向交通部公路總局新竹區監理所桃園監理站（
    下簡稱桃園監理站）申請辦理相關車輛之過戶登記，予以行
    使，遂使承辦之監理站公務員將上揭不實之登記事項登載於
    公文書上，據以核發行車執照，而足以生損害於庚○○及監
    理機關對於車籍管理之正確性。事後，丙○○再分別於九十
    二年十一月七日、十二月二十六日及十二月十二日，將上揭
    ＤＴ—六二二二號、二Ａ—五二０九號及九Ｂ—０九二六號
    三部自用小客車，依序出售予不知情之吳義勝、蔡易鐘及羅
    忠勇。丙○○得手後，再承前竊盜、偽造私文書及使公務員
    登載不實之概括犯意，以相同手法，連續於九十二年十一月
    十四日、十二月十七日，在上址環中東路中古車賣場內，將
    庚○○名下之ＤＰ—九二六二號、ＧＩ—四六０五號二部自
    用小客車，分別盜賣予不知情之乙○○、戊○○，並均委請
    不知情之己○○以如上方式，在二份「汽（機）車過戶申請
    登記書」上分別盜蓋庚○○印章，並偽簽「庚○○」之署名
    各一枚後，持向桃園監理站辦妥相關之汽車過戶手續，而足
    以生損害於庚○○及監理機關對於車籍管理之正確性（丙○○盜賣上揭五部自用小客車之時間，詳如附表所載）。嗣經
    庚○○在對帳時發現上情。
二、案經庚○○提起自訴。
    理  由
一、訊據被告丙○○固不否認於附表所示之時間，將自訴人庚○○名下如附表所示之五部自用小客車分別辦理過戶之事實，
    惟否認有何竊盜、偽造文書等犯行。辯稱：該五部車輛都是
    伊出錢買的，只是登記在庚○○名下，車行也是伊和胞兄丁○○一起出資經營，庚○○沒有出資云云。經查：
（一）被告於九十二年十一月六日，將自訴人名下之ＤＴ—六二
      二二號、二Ａ—五二０九號及九Ｂ—０九二六號三部自用
      小客車過戶至其名下，嗣並於同年十一月七日、十二月二
      十六日及十二月十二日，將ＤＴ—六二二二號、二Ａ—五
      二０九號及九Ｂ—０九二六號三部自用小客車，依序出售
      予不知情之吳義勝、蔡易鐘及羅忠勇，又於九十二年十一
      月十四日、十二月十七日，分別將自訴人名下之ＤＰ—九
      二六二號、ＧＩ—四六０五號二部自用小客車，出售予不
      知情之乙○○、戊○○，並分別委請不知情之己○○，以
      自訴人留存之印章、身分證影本，填具「汽（機）車過戶
      申請登記書」，連同車籍資料、桃園縣汽車商業同業公會
      出具之「原車主身分證明書」，向監理機關辦妥前揭五部
      自用小客車之過戶登記等事實，業經被告自承屬實，核與
      證人己○○在本院審理時證述其如何為被告辦理上開五部
      自用小客車之過戶登記等情節，證人乙○○、戊○○在本
      院證述渠等分別購買ＤＰ—九二六二號、ＧＩ—四六０五
      號自用小客車之情節（均見本院九十四年六月十五日審判
      筆錄），均屬相符。此外，並有上開五部自用小客車之過
      戶登記資料各一份附卷可稽（附於本院卷一，未編頁）。
（二）自訴人在本院審理時證稱：「本案的五部車輛是我出資購
      買的，二部是向蔡本力的車行買的，其他向誰買的，我不
      記得了，我都是給現金。‧‧‧權利金是我和被告在同一
      天，各在上海銀行天母分行領出四十五萬元，我是在我兒
      子謝元富名下的帳戶領的，丙○○是從他本人名下的帳戶
      領錢的」等語（本院九十四年七月一日審判筆錄），並提
      出其子謝元富在上海商業儲蓄銀行天母分行之00000
      00號帳戶存摺影本、自訴人於九十二年七月十四日匯款
      蔡本力三十四萬元之匯款資料、蔡本力於九十二年七月十
      二日出售ＤＴ—六二二二號、二Ａ—五二０九號二部自用
      小客車之契約書紅色聯各一份為證（分別附於本院卷一、
      卷二，均未編頁）。而觀諸上揭謝元富存摺資料內載，九
      十二年七月九日提領現金三十二萬元，九十二年七月十四
      日轉帳三十四萬元，九十二年七月十七日提領現金五十萬
      元，九十二年七月二十八日提領七十萬元，其中九十二年
      七月十四日轉帳三十四萬元一筆，與蔡本力出售ＤＴ—六
      二二二號、二Ａ—五二０九號二部自用小客車之時間僅差
      二日，顯係自訴人支付之購車款無疑。再者，依卷附車籍
      資料顯示，ＤＴ—六二二二號、二Ａ—五二０九號二部自
      用小客車均係在九十二年七月十七日過戶至自訴人名下，
      而剩餘之九Ｂ—０九二六號、ＤＰ—九二六二號及ＧＩ—
      四六０五號三部自用小客車亦均係在九十二年七月間過戶
      至自訴人名下，就上揭車輛過戶至自訴人名下之時間點而
      言，亦與自訴人前揭數筆提款時間，大致相符。據此，應
      足認自訴人指述：本案五部自用小客車均係伊出錢購買等
      語，可以採信。
（三）自訴人始終堅稱：伊是和被告與丁○○共同出資租用環中
      東路的中古車行，伊出資四十五萬元，錢是賣地得來的，
      丙○○負責看車、買車，伊負責財務，但伊和被告是分開
      買車、賣車，各自負擔盈虧等語，並提出其出售台北市○○區○○段一小段第二二二號、第二三四號兩筆土地之買
      賣契約書等相關資料為證（附於本院卷，未編頁）。而證
      人即車商甲○○到庭證稱：「我有幾部車放在環中東路賣
      場寄賣，錢有時候是庚○○跟我算，有時候是丙○○算。
      ‧‧‧如果是檢視中古車的好壞，我是和丙○○聯絡，如
      果是資金問題，我就是和庚○○接洽」等語（本院九十四
      年六月十五日筆錄），亦與自訴人指述與被告分工經營車
      行之情節相符。又自訴人不僅曾出面向車商蔡本力付款取
      車，且在本件事發後與蔡本力單獨結帳，詳如後項理由所
      述，此亦足佐證自訴人所述：與丙○○分開經營車行等語
      屬實。至被告雖否認其事，且證人丁○○亦於本院審理中
      證稱：「被告交給我權利金九十萬元，我再交給上手闕萬
      祥，錢也是被告親自給我現金，月租是我和被告一人出一
      個月」云云（本院九十四年七月一日審判筆錄），然丁○○於當日審判時，亦自承不知被告之資金來源等語，是其
      所述，當不能執為有利被告之認定。參以丁○○係被告之
      兄，礙於親情，所述更難免偏頗，是故，丁○○所述，並
      不足採。更有甚者，證人己○○在本院審理時，經質以：
      「九十二年十一月六日有三部車同時以庚○○名義過戶給
      丙○○，你有沒有問丙○○」時，亦證稱：「我當時有問
      ，丙○○只說庚○○出遠門，就沒有再說」、「一天有三
      件過戶，是很奇怪」等語（本院九十四年六月十五日審判
      筆錄）。設非自訴人確實與被告分開，各自管領自己之購
      車、售車業務，上情甚至已為代辦過戶之業者己○○所熟
      知，則衡情，在己○○發覺被告無故將自訴人名下之三部
      自用小客車過戶至自己名下，認為有異，而向被告查問時
      ，被告何需設詞推諉？綜上，自訴人前揭指述：伊確實有
      出資經營車行等語，應可採信。
（四）被告雖辯稱：該五部自用小客車均係伊出錢購買的云云，
      並提出蔡本力出售ＤＴ—六二二二號、二Ａ—五二０九號
      二部自用小客車之契約書白色聯為證。然查，上揭契約書
      上固載明被告為買受人，惟據證人蔡本力到庭證稱：「我
      都是跟丙○○簽約，都是丙○○買的。‧‧‧但被告購車
      要交車時，有時是被告、自訴人一起來，有時是自訴人跟
      他兒子來取車子。付錢的方法，電匯、支票、現金都有，
      是誰給的我不清楚，幾乎都是被告來的，但到底是誰出錢
      ，我不清楚」、「付錢的時候，庚○○有時候也會出現」
      、「九十三年間庚○○有來跟我對帳」等語（本院九十四
      年七月一日審判筆錄）。是則，既然自訴人亦會出面付款
      甚至取車，顯見自訴人亦參與購車事宜，從而，單以被告
      出面購車一節，並不足執為有利於其之認定。再者，觀諸
      蔡本力上揭證詞，其僅能證明係被告出面購車，而無法證
      明係何人出資購車，應甚明顯，不僅如此，設若自訴人並
      非與被告分開出資，向蔡本力各自購車，則衡情，在本件
      事發後，蔡本力豈願與自訴人對帳？再佐以蔡本力與被告
      現今仍有生意往來，則蔡本力礙於情面，故為迴護被告之
      詞，並不難想像。抑有進者，被告迄今不僅未能提出其購
      車之車款來源，反而依證人即被告之兄丁○○到庭證稱：
      「丙○○退伍後沒有工作，就是做中古車的買賣，是用寄
      賣的方式‧‧‧」等語（同上本院審判筆錄），益徵被告
      當時並無充裕資力購車，此相較於前開自訴人提出之資金
      證明而言，前揭契約書與蔡本力之證詞，更難執為有利於
      被告之認定。另查，證人甲○○到庭證稱略以：伊是有出
      資與庚○○合夥購車，但不知庚○○、丙○○投資車行之
      詳情等語，證人己○○到庭證稱：「我不知道庚○○、丙○○名下車子的資金來源」等語，證人丁○○到庭證稱：
      「被告（經營車行）的錢如何來的？我不曉得」等語（本
      院九十四年六月十五日、七月一日審判筆錄），均無法證
      明被告前揭所辯屬實，亦甚明顯。綜上，被告所辯：是伊
      出資購車云云，顯不足採。
（五）至被告另辯稱：我和庚○○同居，是夫妻等語，姑不論自
      訴人否認其事，即令屬實，亦與被告是否盜賣自訴人車輛
      之事實無涉。直言之，縱使夫妻，亦無私自出售對方財產
      之餘地。被告此部分所辯顯無調查必要，併予敘明。
（六）被告盜賣自訴人車輛，並均已透過不知情之己○○，向監
      理機關辦理過戶，所為足以生損害於自訴人及監理機關掌
      管車籍資料之正確性，應不待言。
（七）綜上所述，本件事證已臻明確，被告所辯無非卸責之詞，
      不足採信，其犯行已堪認定，應依法論科。
二、查自訴人與被告、丁○○三人雖合夥出資，共租環中東路六
    六六號之中古車賣場，惟在購車、售車業務上，則係分開經
    營，各自負擔盈虧等情，已如前項理由（三）所述，是故，
    自訴人購入之車輛，僅係與被告購入之車輛同時在中古車賣
    場展售而已，並非雙方之合夥財產，亦未脫離自訴人之支配
    ，準此，被告私自將自訴人之車輛出售，並交車予買主之所
    為，係在自訴人不知情下，破壞自訴人對該車之支配關係，
    所為應構成竊盜，而非侵占。核被告盜賣自訴人車輛之所為
    ，係犯刑法第三百二十條第一項之普通竊盜罪。其以自訴人
    名義填具不實之「汽（機）車過戶申請登記書」，將車輛過
    戶之所為，則係犯刑法第二百十六條、第二百十條之行使偽
    造私文書罪，及同法第二百十四條之使公務員登載不實罪。
    被告在上揭申請登記書上偽造「庚○○」之署名，並盜蓋自
    訴人印章之低度行為，為整個偽造私文書之部分行為；偽造
    私文書之低度行為為此後行使之高度行為所吸收，均不另論
    罪。被告利用不知情之代辦業者己○○，填寫申請登記資料
    ，並持向監理機關辦理本件五部車輛之過戶登記，就所犯之
    行使偽造私文書、使公務員登載不實二罪部分，係間接正犯
    。被告前後共盜賣自訴人五部車輛，並均已辦理過戶，所犯
    之竊盜、行使偽造私文書及使公務員登載不實等三罪，均時
    間緊接，所犯各係構成要件相同之罪名，顯係均基於概括犯
    意，而反覆為之，為連續犯，應分別依刑法第五十六條規定
    以一罪論，並各加重其刑。被告所犯上開三罪間，有方法結
    果之牽連關係，為牽連犯，應依刑法第五十五條規定，從一
    重之行使偽造私文書罪處斷。爰審酌被告犯罪之動機、手段
    ，自訴人因此所受之損害，被告所為並已影響監理機關管理
    車籍資料之正確性，及其犯後並未坦承犯行，亦未與自訴人
    和解等一切情狀，量處如主文所示之刑，並諭知易科罰金之
    折算標準，以示懲儆。被告利用不知情之己○○，在上開申
    請登記書原車主名稱欄上偽造「庚○○」之署名各一枚（五
    份申請書共五枚），應依刑法第二百十九條規定沒收。至其
    上因盜蓋自訴人印章所生之「庚○○」印文部分，因仍屬真
    正，並非偽造，故不予沒收，併予敘明。
據上論斷，應依刑事訴訟法第三百四十三條、第二百九十九條第
一項前段，刑法第五十六條、第二百十六條、第二百十條、第二
百十四條、第三百二十條第一項、第五十五條、第四十一條第一
項前段、第二百十九條，罰金罰鍰提高標準條例第一條前段、第
二條，判決如主文。
中　　華　　民　　國　　94　　年　　12  　月　　14　　日
                  刑事第八庭  審判長法　官  曾家貽
                                    法  官  袁雪華
                                    法  官  陳彥宏
以上正本證明與原本無異。
如不服本判決，應於送達後10日內，向本院提出上訴狀。
                                    書記官  翁其良
中　　華　　民　　國　　94　　年　　12　　月　　15　　日
        附表（九十三年度自字第十九號）
┌──┬────┬────┬───┬──────────┐
│編號│車牌號碼│過戶時間│新車主│汽車過戶申請登記書上│
│    │        │        │      │偽造之「庚○○」署名│
├──┼────┼────┼───┼──────────┤
│一  │DT-6222 │92.11.6 │丙○○│一枚                │
├──┼────┼────┼───┼──────────┤
│二  │2A-5209 │92.11.6 │丙○○│一枚                │
├──┼────┼────┼───┼──────────┤
│三  │9B-0926 │92.11.6 │丙○○│一枚                │
├──┼────┼────┼───┼──────────┤
│四  │DP-9262 │92.11.14│乙○○│一枚                │
├──┼────┼────┼───┼──────────┤
│五  │GI-4605 │92.12.17│戊○○│一枚                │
└──┴────┴────┴───┴──────────┘
    備註：
1.DT-6222 號自用小客車嗣於92.11.7 ，由丙○○出售予吳義勝
2.2A-5209 號自用小客車嗣於92.12.26，由丙○○出售予蔡易鐘
3.9B-0926 號自用小客車嗣於92.12.12，由丙○○出售予羅忠勇
